【裁判字號】    92,易,132
【裁判日期】    920703
【裁判案由】    違反毒品危害防制條例
【裁判全文】
臺灣雲林地方法院刑事判決                          九十二年度易字第一三二號
    公  訴  人  臺灣雲林地方法院檢察署檢察官
    被      告  丙○○
右列被告因違反毒品危害防制條例案件，經檢察官提起公訴（九十二年度毒偵緝字第
一五號），本院判決如左：
    主  文
丙○○施用第二級毒品，累犯，處有期徒刑陸月，如易科罰金，以參佰元折算壹日。
    事  實
一、丙○○前於民國（下同）八十五、八十六年間，因違反藥事法及麻醉藥品管理條
    例案件，分別經台灣板橋地方法院及本院判處有期徒刑一年及七月確定，甫於八
    十八年九月二十六日執行完畢；又於九十年間因施用毒品案件，經依臺灣臺中地
    方法院九十年度毒聲字第一八○五號裁定送觀察、勒戒後，認無繼續施用毒品之
    傾向，業經臺灣臺中地方法院檢察署檢察官於九十年四月二十五日，以九十年度
    毒偵字第二○四一號不起訴處分確定。詎仍不思悔改，復於五年內之九十年十一
    月二十二日十時採尿前回溯九十六小時內之某時，在不詳處所，以不詳方式，施
    用第二級毒品安非他命一次。嗣為警於九十年十一月二十二日十時許，依毒品危
    害防制條例第二十五條第二項規定採驗尿液，檢出毒品安非他命陽性反應，而查
    悉上情。經依本院九十一年度毒聲字第四五五號裁定送觀察、勒戒後，認有繼續
    施用毒品之傾向。
二、案經雲林縣警察局虎尾分局報請台灣雲林地方法院檢察署檢察官偵查起訴。
    理  由
一、訊據被告矢口否認有施用甲基安非他命之犯行，辯稱：我沒有施用甲基安非他命
    ，我懷疑送驗的尿瓶不是我當初排放的尿瓶，採尿的時間我人在大陸，不在台灣
    云云。然查：雲林縣警察局虎尾分局警員於九十年十一月二十二日對被告所採集
    之尿液，經初驗及以氣相層析質譜儀分析法複驗之結果確含有甲基安非他命之反
    應，有詮昕科技股份有限公司濫用藥物尿液檢驗報告、憲兵司令部刑事鑑識中心
    鑑驗通知書各一紙在卷可稽。按甲基安非他命經口服投與後約百分之七十於二十
    四小時內自尿中排出，約百分之九十於九十六小時內自尿中排出，雖然僅憑尿液
    中呈安非他命陽性反應，並無法確實推算吸食時間距採集時間之長短，惟最長可
    能不會超過四日，有行政院衛生署藥物食品檢驗局八十一年二月八日藥檢壹字第
    一一五六號函可按。而虎尾分局九十一年五月七日虎警刑字第０九一００二０六
    一九號卷所附列管毒品人口尿液檢體採尿送驗紀錄表之指紋為被告所按捺，為被
    告所自承，且其上之簽名與被告於本院訊問後之簽名相同，而採尿之尿瓶及封緘
    上亦按捺有被告之指紋，該尿液為被告所排放等情，業據證人即雲林縣警察局虎
    尾分局員警甲○○到庭證述在卷，並經本院勘驗屬實，亦有相片附卷可按。又被
    告係分別於九十年十二月二日、九十一年四月十五日自中正機楊出境，於九十年
    十二月十四日、九十一年四月十九日自中正機場入境，有入出境查詢結果在卷可
    按，且證人甲○○所提出之虎尾分局轄區施用毒品人口調驗管制資料名冊亦記裁
    被告於九十年十一月二十二日確有到該局採尿，是被告於九十年十一月二十二日
    確係在國內且曾至虎尾分局採尿可知，是被告前開所辯，均與事實不符，為不可
    採。至於被告所提出之虎尾分局調驗通知書三紙，僅得以證明虎尾分局確有通知
    被告於該通知書所指定之時間到分局採驗尿液，而被告自承其未於通知書所指定
    之時間報到，則上開通知書尚難資為任何有利於被告之認定。綜上可知，被告確
    曾於九十年十一月二十二日回溯前四日內某時，有施用安非他命一次。又被告前
    因施用毒品案件，經觀察、勒戒後，認無繼續施用毒品之傾向，業經檢察官為不
    起訴處分確定，詎於五年內再犯本件施用毒品案件，經送觀察、勒戒後，認有繼
    續施用毒品之傾向，此有臺灣雲林看守所附設勒戒處所九十二年三月三日雲所境
    總字第○九二○○○○二三六號函送之有繼續施用毒品傾向證明書、台灣台中地
    方法院檢察署九十年度毒偵字第二０四一號不起訴處分書及台灣雲林地方法院檢
    察署刑案資料查註紀錄表、台灣高等法院被告全國前案記錄表等在卷足憑。本件
    事證明確，被告二犯犯行堪以認定。
三、核被告所為，係犯毒品危害防制條例第十條第二項之施用第二級毒品罪。被告持
    有毒品之低度行為，為施用毒品之高度行為所吸收，不另論罪。被告丙○○前於
    八十五、八十六年間，因違反藥事法及麻醉藥品管理條例案件，分別經台灣板橋
    地方法院及本院判處有期徒刑一年及七月確定，甫於八十八年九月二十六日執行
    完畢，有卷附台灣雲林地方法院檢察署刑案資料查註紀錄表可按，其於五年以內
    再犯本件有期徒刑以上之罪，為累犯，依刑法第四十七條規定加重其刑。爰審酌
    被告前已有施用毒品前科，既經觀察、勒戒後，仍不知悔改，猶施用第二級毒品
    ，無視於毒品對其自身健康之戕害及國家對於杜絕毒品犯罪之禁令，惡性非輕及
    其犯罪之目的、手段、所生危害、犯罪後之態度不佳，否認犯行，以及本之施用
    毒品者均有相當程度之成癮性及心理依賴性，其犯罪心態與一般刑事犯罪之本質
    並不相同、次數僅一次等一切情狀，量處如主文所示之刑，並諭知易科罰金之折
    算標準，以資懲儆。
四、公訴意旨另略以：被告丙○○另於九十一年三月九日二十三時五十三分採尿前回
    溯九十六小時內之某時，在不詳處所，以不詳方式，施用第二級毒品安非他命一
    次，因認被告涉有違反毒品危害防制條例第十條第二項之施用第二級毒品罪嫌。
五、公訴人認為被告涉有前開違反毒品危害防制條例第十條第二項之施用第二級毒品
    罪嫌，無非以被告於上開時間經警採取其尿液檢驗結果，尿液中有毒品安非他命
    之陽性反應，為被告有罪之論據。惟經訊之被告否認有前開犯行，並辯稱：伊沒
    有施用毒品，警員採尿後，封瓶時伊不在場，沒有由伊親自封罐及按指紋，伊懷
    疑送驗之尿液非由伊排放等語。
六、按犯罪事實應依證據認定之，無證據不得推定其犯罪事實。又證據之證明力，由
    法院自由判斷。無證據能力之證據，不得作為判斷之依據，刑事訴訟法第一百五
    十四條、第一百五十五條定有明文。公訴人認為被告涉有施用毒品罪嫌，唯一證
    據係詮昕科技股份有限公司濫用藥物尿液檢驗報告，及本院依職權將上開尿液送
    國防部憲兵司令部刑事鑑識中心鑑驗，證明送驗之被告尿液中有嗎啡反應。然被
    告否認施用毒品，業如上述，且被告自警訊、偵查以還，自始即堅決否認施用毒
    品，有警訊及偵訊筆錄附卷可稽。故採尿過程是否按規定處理，是否如被告抗辯
    採尿過程未按規定由其親自封罐並按指紋，關乎前開之檢驗報告是否有證據能力
    ，實有調查究明之必要。按司法警察人員對於懷疑有施用毒品之嫌疑犯，多半以
    採取嫌疑犯之尿液後送驗，亦即由嫌疑犯按捺指紋緘封，然後將其送請檢驗機關
    檢驗。證人即採取被告尿液送驗之雲林縣警察局虎尾分局警員甲○○固到庭結證
    稱：「採尿後有經過被告捺印及在尿瓶上簽名及封緘」等語，惟經本院當庭勘驗
    盛裝被告九十一年三月九日所排放尿液之容器結果，容器為一塑膠瓶，外觀上或
    封條上均無任何指紋痕跡，乃當庭提示命證人甲○○辨認，確認容器上未發現有
    任何指印（見本院九十二年六月十九日審理筆錄）。綜合上情，參以本院勘驗結
    果，裝置被告九十一年三月九日所排放尿液之容器並未發現有任何指紋痕跡，足
    以證明被告所辯採尿後未親自封瓶及按指紋，可以採信。查採尿程序之所以必須
    由犯罪嫌疑人親自封瓶並按捺指紋，無非為防止採尿後被調包、或受污染，以確
    保採樣之正確性。若尿液之採取違反程序而有瑕疵，其檢驗結果之正確性可疑，
    鑑定報告應不具有證明力。本件司法警察人員採取被告尿液時，不按規定由被告
    親自封瓶並按捺指紋，採尿程序有重大瑕疵，參照上開法律規定及說明，公訴人
    唯一證明被告施用毒品之犯罪證據－詮昕科技股份有限公司濫用藥物尿液檢驗報
    告及本院依職權送驗之國防部憲兵司令部刑事鑑識中心鑑驗通知書，應不具有證
    明力。此外，復查無其他證據（如施用毒品器具、毒品）足以證明被告有於九十
    一年三月九日前九十六小時內施用第二級毒品安非他命之犯行，其犯罪尚屬不明
    證明，惟因公訴人認被告此部分犯行，與前開論罪科刑部分有連續犯裁判上一罪
    關係，爰不另為無罪之諭知。
據上論斷，應依刑事訴訟法第二百九十九條第一項前段，毒品危害防制條例第十條第
二項、第四十七條、第四十一條第一項前段、罰金罰鍰提高標準條例第二條，判決如
主文。
本案經檢察官乙○○到庭執行職務。
中      華      民      國      九十二      年    七    月    三    日
                                         臺灣雲林地方法院刑事第二庭
                                             法  官  潘雅惠
右正本證明與原本無異
如不服本判決，應於送達後十日內，向本院提出上訴狀。（須附繕本）
                                             書記官  曾玲玲
中      華      民      國      九十二      年    七    月    三    日
附錄本案論罪科刑法條全文：
毒品危害防制條例第十條
施用第一級毒品者，處六月以上五年以下有期徒刑。
施用第二級毒品者，處三年以下有期徒刑。


司法院資訊處製作；財團法人民間司法改革基金會備份。
